【裁判字號】    97,易,666
【裁判日期】    971003
【裁判案由】    詐欺
【裁判全文】
臺灣臺南地方法院刑事判決               97年度易字第666號
公  訴  人  臺灣臺南地方法院檢察署檢察官
被      告  乙○○
上列被告因詐欺取財案件，經檢察官提起公訴（九十七年度偵字
第三五九一號），本院判決如下：
    主  文
乙○○幫助意圖為自己不法之所有，以詐術使人將本人之物交付
，處有期徒刑肆月，如易科罰金，以新臺幣壹仟元折算壹日。
    事  實
一、乙○○明知一般人取得他人金融帳戶之行徑，常與財產犯罪
    之需要密切相關，且取用他人存摺之目的，無非藉以取得贓
    款及掩飾犯行不易遭人追查。而提供帳戶之舉，將可能幫助
    他人實施財產犯罪。竟仍基於幫助他人詐欺取財之故意，於
    民國九十六年八月二十八日前某日，將其持用之臺灣郵政股
    份有限公司東港郵局帳戶（局號：0000000號，帳號
    ：0000000號）之存摺、提款卡及提款密碼等資料，
    在不詳地點處，交付予真實姓名年籍不詳之詐騙集團成員。
    該詐騙集團成員取得前開帳戶後，即基於為自己不法所有意
    圖之犯意，於九十六年八月二十八日撥打電話予丙○○，並
    以交友為名詐騙丙○○，致使丙○○陷於錯誤，而依其指示
    ，於同日匯款新台幣（下同）二萬九千九百八十二元至乙○
    ○提供之上開帳戶內，詐騙集團成員旋於同日將上述匯款提
    領一空，丙○○事後發覺有異，經查證後始知受騙。
二、案經臺南縣警察局永康分局報告臺灣臺南地方法院檢察署檢
    察官偵查起訴。
    理  由
壹、證據能力之判斷：按被告以外之人於審判外之陳述，經當事
    人於審判程序同意作為證據，法院審酌該言詞陳述或書面陳
    述作成時之情況，認為適當者，亦得為證據，刑事訴訟法第
    一百五十九條之五第一項定有明文。查被告於本院審理時對
    證人即被害人丙○○於警詢時所為筆錄之證據能力均不爭執
    ，且本院依卷內資料審酌該警詢筆錄作成時之情況，亦認為
    並未有何違背法律或其他相關規定之情事，而應認為適當，
    是依刑事訴訟法第一百五十九條之五第一項之規定，上開證
    人等於警詢所作之筆錄，為傳聞法則之例外而具有證據能力
    ，本院自得引為判決參考之依據，先予敘明。
貳、犯罪事實之認定：
一、訊據被告乙○○於本院審理時，固坦承於申辦前開帳戶之存
    摺、提款卡等情，惟矢口否認涉有幫助詐欺取財罪嫌，辯稱
    ：其申辦之存摺、提款卡等物不慎遺失，可能遭人取走用以
    詐騙，其並未交付帳戶之存摺、提款卡以幫助他人詐欺取財
    云云。
二、經查：
  (一)被告於九十五年八月五日在屏東東港郵局申辦帳戶（局號：
    0000000號，帳號：0000000號），並領得存
    摺、提款卡等情，業據被告於本院審理時自承在卷，並有台
    灣郵政股份有限公司台南郵局檢送之前開帳戶開戶資料及交
    易明細表各一件在卷可稽，此部分事實應堪認定。又詐騙集
    團於九十六年八月二十八日日撥打電話與被害人丙○○聯絡
    ，並以交友為由詐騙被害人丙○○，使其陷於錯誤，而依指
    示於同日匯款二萬九千九百八十二元至被告申辦之前開帳戶
    內，詐騙集團成員旋於同日將上述匯款提領一空等情，亦據
    被害人丙○○於警詢中證述遭詐騙經過明確，並有被害人匯
    款之郵政國內匯款執據、被告前開帳戶之交易明細各一份在
    卷可稽，此部分事實亦堪認定。
  (二)按現今銀行金融交易倚重自動櫃員機運作甚深，而使用此等
    服務時，除需持有提款卡、存摺等物外，尚須輸入申辦帳戶
    者設定之密碼，始能利用自動櫃員機而使用該帳戶或自帳戶
    內提領款項。易言之，雖取得帳戶之提款卡，然未併同知悉
    提款卡密碼者，仍無法使用該帳戶或自該帳戶領取款項，此
    乃眾所周知之事。是若非被告自行交付前開帳戶之提款卡、
    存摺等物，並告知提款卡之密碼等資訊，衡情詐騙集團無從
    使用被告前開帳戶，並自該帳戶內提領被害人丙○○所匯入
    之款項。訊據被告於本院審理時雖辯稱：其母親將前開帳戶
    之提款卡密碼記載於存摺背面，故拾得前開帳戶存摺、提款
    卡等物之人得以使用該帳戶云云。惟提款卡密碼之用途本係
    確保僅有申辦帳戶者知悉密碼而得使用該帳戶，以避他人擅
    自使用該帳戶。被告稱其母將密碼記載於存摺背面，且與提
    款卡置於同處，使提款卡密碼之效用蕩然無存，與常情明顯
    相違，是否可信，自非無疑。復以被告於本院審理時供稱：
    前開帳戶係供其使用，該帳戶存摺、提款卡等物均由其保管
    使用等語（參見本院卷第五四頁至第五五頁），是該帳戶既
    由被告使用，本無由其母在存摺背面記載密碼之理。況被告
    於本院審理時，可當庭背出密碼，並稱其所申辦之前開帳戶
    之提款卡密碼即為其生日等語（參見本院卷第五五頁），是
    被告之母本無再行記載密碼於存摺背面以防被告遺忘之理。
    綜此，被告所為其並未交付前開帳戶之存摺、提款卡予他人
    ，而係不慎遺失云云之辯詞，與現存事證不符，且與常理相
    違，難以採信。
  (三)綜上所述，被告交付其持用之郵局帳戶存摺、印章及提款卡
    等物予詐騙集團，使該詐騙集團得以詐騙被害人丙○○之事
    實已可確認。被告幫助詐欺取財犯行明確，堪以認定，應依
    法論科。
三、按刑法上幫助犯，係指以幫助之意思，對於正犯資以助力，
    而未參與實施犯罪之行為者而言，被告基於幫助他人詐欺取
    財之故意，將其所持用之郵局帳戶交予詐騙集團，以利詐騙
    集團詐騙被害人後，匯入款項之用，並得自該帳戶提領花用
    ，惟無證據證明被告有參與詐欺犯行之實施，故核被告所為
    係犯刑法第三十條第一項、第三百三十九條第一項之幫助詐
    欺取財罪，並應依刑法第三十條第二項之規定，依正犯之刑
    減輕之。爰審酌被告犯罪動機、手段、被害人所受損害之程
    度、犯罪後始終否認犯行之態度等一切情狀，量處如主文所
    示之刑，並諭知易科罰金之折算標準，以資懲儆。
據上論斷，應依刑事訴訟法第二百九十九條第一項前段，刑法第
三十條、第三百三十九條第一項，刑法施行法第一條之一，判決
如主文。
本案經檢察官甲○到庭執行職務
中    華    民    國    97    年    10    月    3     日
                  刑事第十二庭    審判長法  官  卓穎毓
                                        法  官  莊玉熙
                                        法  官  魏玉英
以上正本證明與原本無異。
如不服本判決應於收受本判決後10日內向本院提出上訴書狀，並
應敘述具體理由。如未敘述上訴理由者，應於上訴期間屆滿後20
日內向本院補提理由書狀（均須按他造當事人之人數附繕本）「
切勿逕送上級法院」。
                                        書記官  秦建華
中    華    民    國    97    年    10    月    3     日
附錄法條
刑法第339條第1項：
意圖為自己或第三人不法之所有，以詐術使人將本人或第三人之
物交付者，處五年以下有期徒刑、拘役或科或併科一千元以下罰
金。


司法院資訊處製作；財團法人民間司法改革基金會備份。
